臺灣苗栗地方法院刑事判決　　　　　　　100年度訴字第539號
公　訴　人　臺灣苗栗地方法院檢察署檢察官
被　　　告　葉牽龍
指定辯護人　趙建興律師
上列被告因殺人未遂案件，經檢察官提起公訴 （100年度偵字第
2879號），本院判決如下：
    主  文
本件公訴不受理。
    理  由
一、公訴意旨略以：被告葉牽龍於民國100 年4 月1 日晚上10時
    許，前往苗栗縣竹南鎮崎頂里7 鄰戶北34之1 號2 樓友人林
    進松家中，因無錢繳交酒醉駕車遭判刑之罰金而向告訴人姚
    合借錢，然遭姚合拒絕，葉牽龍見姚合轉身下樓，竟
    基於傷害之犯意，持桌上之水果刀，朝姚合之背部連續刺
    進4 刀，姚合驚覺背部劇痛，伸手欲抓水果刀亦刺傷，而
    受有背部撕裂傷各2 ×0.5 ×0.5 公分共4 處合併雙側氣血
    胸，右手拇指撕裂傷2 ×0.5 ×0.5 公分等傷害。因認被告
    涉犯刑法第277 條第1 項之傷害罪嫌（原公訴意旨認被告對
    告訴人所為，係涉犯同法第271 條第2 項、第1 項之殺人未
    遂罪嫌，嗣經公訴檢察官更正此部分起訴法條為同法第277
    條第1 項之傷害罪嫌，參見本院卷第46頁之本院100 年11月
    10日準備程序筆錄所載）。
二、按刑法上殺人罪與傷害罪之區別，本視加害人有無殺意為先
    決條件，審理事實之法院，應就案內一切證據，詳查審認，
    視其犯罪之動機、殺傷之次數、所殺傷部位、傷勢程度、犯
    後態度等綜合判斷，俾為認定；即刑法上殺人罪之成立，必
    行為人下手當時，即意在奪取被害人之生命，始克當之，至
    於被害人受傷處是否致命部位，及傷痕多寡、輕重為何等，
    亦僅得供審判者心證之參考，究不能據為絕對之標準。準此
    ，行為人於行為當時，主觀上是否有殺人之故意，除應斟酌
    其使用之兇器種類、攻擊之部位，行為時之態度、表示外，
    尚應深入觀察行為人與被害人之關係、衝突之起因、行為當
    時所受之刺激、下手力量之輕重，被害人受傷之情形及行為
    事後之態度等各項因素綜合予以研析。申言之，殺人罪之成
    立，須於實施加害行為之時，即有使人喪失生命之故意，始
    足當之。而此一主觀之要件，既關係罪責之成立與否，自應
    憑證據予以證明，且不容有合理性懷疑之存在（最高法院72
    年度台上字第5095號判決意旨參照）；質之殺人決意，無非
    行為人之主觀決意，其主觀之決意，亦必透過行為而外顯。
    是行為人以外之人，自應綜觀行為人外顯之行為（包括其準
    備行為、實施行為及事後之善後行為），並審酌當時情況而
    為其主觀決意之判斷依據。
三、經查，被告就起訴書所載之客觀行為均不爭執（見本院卷第
    47頁），則就本案情節而論，案發原因乃係被告因無錢繳交
    酒醉駕車遭判刑之罰金，而向告訴人姚合借款，然遭姚
    合拒絕，方一時情緒激憤拿起扣案之水果刀，朝姚合背部
    連刺4 刀，致姚合受有背部撕裂傷各2 ×0.5 ×0.5 公分
    共4 處合併雙側氣血胸，右手拇指撕裂傷2 ×0.5 ×0.5 公
    分等傷害。惟參諸被告正值壯年，其手持之水果刀據本院當
    庭勘驗所示，刀刃長度約12公分，且事發當時被告乃站立於
    姚合後方，倘若被告有殺害姚合之殺人故意，姚合背
    部之4 處傷勢豈會僅有「2 ×0.5 ×0.5 公分」。甚且，依
    證人林進松於偵查時所證述：「（問：你有無聽到被告在過
    程中有說要給告訴人死的話？）沒有聽到，我上去他們二人
    都躺在地上，告訴人趴在被告身上，我把他們二人分開，被
    告說趕快叫救護車，我才知道事情這麼嚴重。」等語（見偵
    查卷第71頁），可知被告持刀刺傷姚合之後，旋向斯時才
    趕往現場且尚未瞭解狀況之證人林進松表示，請其聯絡救護
    車，對已受傷之姚合施以救助，是由上情以觀，已難認被
    告主觀上有何殺人之犯意。從而，被告雖曾因口角而對姚
    合心生恚怒，並為此拿取「扣案水果刀」刺向姚合背部，
    而使其受有前開之傷害，然其關此之所為，尚無論以刑法第
    271 條第2 項、第1 項之殺人未遂罪之餘地，而僅觸犯刑法
    第277 條第1 項之普通傷害罪。
四、次按告訴乃論之罪，告訴人於第一審辯論終結前得撤回其告
    訴，又告訴經撤回者，得不經言詞辯論，逕諭知不受理之判
    決，刑事訴訟法第238 條第1 項、第303 條第3 款、第307
    條分別定有明文。查本件告訴人與被告已達成和解，告訴人
    並於100 年11月10日當庭撤回告訴，有苗栗縣竹南鎮調解委
    員會100 年刑調字第238 號調解書、本院準備程序筆錄及告
    訴人撤回告訴狀1 紙附卷可佐（見本院卷第24、47、49頁）
    ，揆諸上開說明，本件被告所涉傷害罪嫌，因告訴人已撤回
    其告訴，爰不經言詞辯論，逕為諭知不受理之判決。
據上論斷，應依刑事訴訟法第303 條第3 款、第307 條，判決如
主文。
中    華    民    國   100    年    11    月    15    日
            刑事第三庭審判長法  官  魏宏安
                            法  官  陳文貴
                            法  官  游欣怡
以上正本證明與原本無異。
如不服本判決應於收受判決後10日內向本院提出上訴書狀，並應
敘述具體理由。其未敘述上訴理由者，應於上訴期間屆滿後20日
內向本院補提理由書( 均須按他造當事人之人數附繕本) 「切勿
逕送上級法院」。告訴人或被害人如對本判決不服者，應具備理
由請求檢察官上訴，其上訴期間之計算係以檢察官收受判決正本
之日期為準。
                            書記官  巫   穎
中    華    民    國  100     年    11    月    15    日